臺灣新竹地方法院民事小額判決　　　　　96年度竹小字第30號
原　　　告　富邦產物保險股份有限公司
法定代理人　乙○○
訴訟代理人　廖文煌
　　　　　　潘炳煌
被　　　告　宏懋電氣工程有限公司
兼法定代理　甲○○
人
上列當事人間損害賠償事件，本院於民國96年2月26日辯論終結
，判決如下：
    主  文
被告應連帶給付原告新臺幣壹萬零伍佰捌拾玖元，及自民國九十
六年一月十三日起至清償日止，按年息百分之五計算之利息。
原告其餘之訴駁回。
訴訟費用新臺幣捌佰壹拾元由被告連帶負擔，新臺幣壹佰玖拾元
由原告負擔。
本判決第一項得假執行。
    事實及理由
一、本件被告經合法通知，均未於言詞辯論期日到場，核無民事
    訴訟法第386條所列各款情形，爰依原告之聲請，由其一造
    辯論而為判決。
二、原告起訴主張：被告宏懋電氣工程有限公司（以下簡稱宏懋
    電氣公司）之負責人即被告甲○○於民國94年11月14日12
    時45分許，駕駛被告宏懋電氣公司所有之車號4066-JU號自
    用小貨車，行經新竹市○○路828號時，因超速行駛且未注
    意車前狀況，致撞損由訴外人曾怡順駕駛之車號2487-DU號
    自小客車（下稱系爭車輛），並經新竹市警察局第一分隊處
    理在案。又系爭車輛，係向原告投保車體損失險，事故發生
    時尚在保險期間內，經被保險人天剛資訊股份有限公司申報
    出險並查證屬實，業經原告依保險契約理賠車損必要修復費
    用計新臺幣（下同）65,730元（工資35,800元、零件29,930
    元）後，原告依保險法第53條第1項規定取得代位求償權。
    然系爭事故之肇事責任，經送請臺灣省竹苗區車輛行車事故
    鑑定委員會鑑定，被告甲○○超速行駛及未注意車前狀況為
    肇事次因，並經本院以95年度竹小字第201號判決認定被告
    甲○○僅需負二成之肇事責任，即13,146元，又被告甲○○
    為被告宏懋電氣公司之負責人，其於執行職務時，所加於他
    人之損害，依民法第28條之規定，應由被告宏懋電氣公司與
    被告甲○○對原告負連帶賠償之責，為此爰依民法第28條、
    第191條之2、第196條及保險法第53條第1項規定，請求被告
    賠償系爭車輛因此所生之損害。並聲明：被告應連帶給付原
    告13,146元，及自起訴狀繕本送達翌日起至清償日止，按年
    息百分之5計算之利息。
三、被告經合法通知，均未於言詞辯論期日到場，亦未提出書狀
    作何聲明或陳述。
四、本院之判斷：
(一)、查原告主張其所承保系爭訴外人天剛資訊股份有限公司所有
    之車號2487-DU號自小客車，於上開時地，由訴外人曾怡順
    駕駛，沿新竹市○○路由成功路往東大路方向行駛，行經新
    竹市○○路828號前，遭被告甲○○駕駛被告宏懋電氣公司
    所有之車號4066-JU號自小貨車撞損，嗣經原告賠付汽車維
    修費用65,730元等情，業據其提出與所述相符之本院95年度
    竹小字第201號民事判決、車險理賠申請書、行車執照、車
    損照片、估價單、統一發票等件為證，復經本院依職權調閱
    本院95年度竹小字第201號損害賠償卷宗核閱無訛，而被告
    均未於言詞辯論期日到場，亦未提出書狀作何有利於己之聲
    明或陳述，以供本院審酌，本院依調查證據之結果及斟酌全
    辯論意旨，堪認原告主張之事實為真。查本件被告甲○○因
    超速行駛且未注意車前狀況，致撞損原告承保之系爭車輛，
    其自有過失，且系爭車輛之損害與被告甲○○之過失行為間
    ，有相當因果關係，是被告甲○○就本件肇事應負過失侵權
    行為責任，洵堪認定。
(二)、按行車速度，依標誌或標線之規定；汽車行駛時，駕駛人應
    注意車前狀況及兩車併行之間隔，並隨時採取必要之安全措
    施；又設有禁止迴車標誌或劃有分向限制線，禁止超車線、
    禁止變換車道線之路段，不得迴車，道路交通安全規則第93
    條第1項、第94條第3項、第106條第1項第2款分別定有明文
    。經查，原告所承保系爭車輛之駕駛人曾怡順、被告甲○○
    駕駛自用小貨車行經前揭肇事路口，本應注意及遵守前開規
    定，然查，系爭肇事路段為劃有中央分向限制線之市區道路
    ，其速限為50公里，且事故發生當時天候晴、日間自然光線
    ，路面為乾燥、無缺陷亦無障礙物，視距良好等情，此有臺
    灣省竹苗區車輛行車事故鑑定委員會鑑定意見書、新竹市警
    察局A3類道路交通事故調查報告表、新竹市○○○道路交通
    事故談話紀錄表及現況照片等件在卷為憑（見本院95年度竹
    小字第201號卷宗第8、43至50頁），被告甲○○亦自承肇事
    當時之行車速率為50至60公里等語，有新竹市○○○道路交
    通事故談話紀錄表可徵（見本院95年度竹小字第201號卷宗
    第46頁），足見被告甲○○確實有超速行駛且未注意車前狀
    況之過失，是其就本件車禍之發生自有過失；惟訴外人曾怡
    順亦坦言在系爭路段迴轉且未注意後方來車等語，亦有前開
    新竹市○○○道路交通事故談話紀錄表可徵（見本院95年度
    竹小字第201號卷宗第45頁），故訴外人曾怡順在劃有分向
    限制線路段違規迴轉，且由右側向左迴轉時未注意左後方行
    進之車輛，以致肇事，則其就本件車禍之發生亦顯有過失自
    明。本件經送請臺灣省竹苗區車輛行車事故鑑定委員會及覆
    議鑑定委員會鑑定，其鑑定結果亦同認訴外人曾怡順之過失
    行為為本案肇事之主因，被告甲○○之過失行為則為本案肇
    事之次因，亦有前開臺灣省竹苗區車輛行車事故鑑定委員會
    95年1月9日竹苗鑑940666字第0955300107號函檢附鑑定意見
    書及臺灣省車輛行車事故覆議鑑定委員會95年3月6日府覆議
    字第0950200069號函在卷可稽（見本院95年度竹小字第201
    號卷宗第7至10頁）。本院衡諸原告所承保系爭車輛駕駛人
    曾怡順與被告甲○○於本件車禍之過失情節，且依肇事雙方
    原因力之強弱與過失之輕重，爰認定本件車禍之發生及對所
    造成損害之結果，原告所承保車輛駕駛人曾怡順之過失責任
    應較被告甲○○為重，其二人之過失責任比例依序各為5分
    之4及5分之1。
(三)、次按，被保險人因保險人應負保險責任之損失發生，而對於
    第三人有損失賠償請求權者，保險人得於給付賠償金額後，
    代位行使被保險人對於第三人之請求權，保險法第53條第1
    項亦有規定。查本件車禍之發生確係被告甲○○之過失所致
    ，已如前述，則被保險人就系爭車輛因本件肇事所生之損害
    ，本得基於侵權行為法律關係向被告請求賠償，而原告既依
    保險契約理賠，則原告主張保險代位之法律關係求償，自屬
    有據。
(四)、再按因故意或過失不法侵害他人之權利者，負損害賠償責任
    ；又汽車、機車或其他非依軌道行駛之動力車輛，在使用中
    加損害於他人者，駕駛人應賠償因此所生之損害；不法毀損
    他人之物者，被害人得請求賠償其物因毀損所減少之價值，
    民法第184條第1項前段、第191條之2、第196條分別定有明
    文。又物被毀損時，被害人除得依據民法第196條請求賠償
    外，並不排除民法第213條至第215條之適用，依民法第196
    條請求賠償物被毀損所減少之價額，得以修復費用為估定之
    標準，但以必要者為限（例如：修理材料以新品換舊品，應
    予折舊），亦有最高法院77年度第9次民事庭會議決議、同
    院73年度台上字第1574號判決可資參照。查原告主張其所承
    保系爭車輛因遭被告撞擊，致該車受損，計須支付修理工資
    22,000元、塗裝13,800元、零件材料29,930元，共計支付修
    理費65,730元，業經原告提出估價單、統一發票各乙件為證
    。惟查，原告請求被告賠償受損車輛所減少之價額，應以必
    要者為限，而原告所承保之系爭車輛係於93年8月13日新領
    牌照開始使用，有行車執照附卷可憑，算至本件事故發生時
    （即94年11月14日）已使用1年3個月（未滿1月者以1月計）
    ，依前揭說明，其以新品取代舊品間之差價應予折舊扣除。
    是故關於原告所承保系爭車輛因毀損所減少之價額，既得以
    必要之修復費用為估定之標準，則依原告所提估價單之記載
    ，更新零件費用合計為29,930元，本院依行政院公布之「固
    定資產耐用年數表」及「固定資產折舊率表」，採定率遞減
    法計算其折舊，即自用小客車耐用年數5年，每年折舊率千
    分之369，是原告承保系爭車輛更新零件折舊後金額應為
    17,144元 (計算方式詳附表所示)，另關於工資及塗裝費用
    合計35,800元，因無折舊之問題，且該部分之支出係屬修復
    系爭車輛所必要之費用，被告自應全數賠償。從而，原告得
    請求被告賠償修復系爭車輛之工資22,000元、塗裝13,800元
    、折舊後之零件材料金額17,144元，合計為52,944元【計算
    式為：22000+13800+17144=52944】。惟按損害之發生或擴
    大，被害人與有過失者，法院得減輕賠償金額；前項之規定
    ，於被害人之代理人或使用人與有過失者，準用之，亦為民
    法第217條第1項、第3項所明定。本件車禍之發生，原告所
    承保車輛駕駛人曾怡順與被告甲○○之過失責任依序各為5
    分之4及5分之1，已如前述，則依其等之過失程度，被告自
    得減輕應賠償金額5分之4，即被告應負賠償責任之金額為
    10,589元【計算式為：（52944x1/5=10589)，元以下四捨五
    入】。是原告行使保險法上之代位權，自須承當其所承保被
    保險人之過失，則原告請求被告給付10,589元，洵屬有據。
(五)、末按法人對於其董事或其他有代表權之人因執行職務所加於
    他人之損害，與該行為人連帶負賠償責任，民法第28條定有
    明文。關於執行職務之認定，係指行為之本身為職務之行為
    ，然凡客觀上係以執行職務之形式而做之行為，不問為圖利
    僱用人或圖利受僱人自己，均包括在內。又所謂執行職務不
    法侵害他人權利之行為，不僅指職務範圍內之行為而定，即
    與執行職務相牽連之行為，不法侵害他人權利者，亦應包括
    在內。查被告甲○○為被告宏懋電氣工程公司之負責人，其
    於上開時地駕駛被告宏懋電氣工程公司所有之車號4066-JU
    號自小貨車，行經肇事地點，其客觀上乃係以執行職務之形
    式所做之行為，則被告甲○○既因執行職務而不法侵害原告
    保戶之權利，被告宏懋電氣工程公司與被告甲○○自應依前
    揭規定負連帶損害賠償責任。
(六)、綜上所述，原告依保險代位及侵權行為之法律關係請求被告
    連帶賠償10,589元，及自起訴狀繕本送達翌日即96年1月13
    日起至清償日止，按年息百分之5計算之利息，為有理由，
    應予准許，逾此部分之請求，即屬無據，應予駁回。
五、本件係適用小額訴訟事件為被告部分敗訴之判決，爰依職權
    宣告假執行，並於判決時確定訴訟費用額。
六、據上論結，本件原告之訴為一部有理由，一部無理由，依民
    事訴訟法第436條之23、第436條第2項、第385條第1項前段
    、第79條、第85條第2項、第436條之19第1項、第436條之20
    ，判決如主文。
中　　華　　民　　國　　96　　年　　3　　月　　12　　日
                  新竹簡易庭    法　官　彭淑苑
以上正本係照原本作成。
如對本判決上訴，非以違背法令為理由，不得為之，且須於判決
送達後20日內向本院提出上訴狀。
中　　華　　民　　國　　96　　年　　3　　月　　12　　日
                                書記官　張永榮
 附表：
┌──────────────────────────┐
│車牌號碼2487-DU自用小客車更新零件費用折舊之計算     │
├──────┬─────────┬─────────┤
│第一年折舊  │29930X0.369=11044 │00000-00000＝18886│
├──────┼─────────┴─────────┤
│第二年折舊率│18886X0.369X3/12＝1742                │
├──────┴───┬───────────────┤
│時價亦即折舊後之金額│00000-00000-1742=17144        │
├──────────┴───────────────┤
│備註：上列計算小數點以下均四捨五入                  │
└──────────────────────────┘
